【裁判字號】    95,訴,937
【裁判日期】    951229
【裁判案由】    毒品危害防制條例
【裁判全文】
臺灣基隆地方法院刑事判決               95年度訴字第937號
公  訴  人  臺灣基隆地方法院檢察署檢察官
被      告  甲○○
                    （另案
上列被告因違反毒品危害防制條例案件，經檢察官提起公訴（95
年度毒偵字第1950號），因被告所犯為死刑、無期徒刑、最輕本
刑為3 年以上有期徒刑或高等法院管轄第一審案件以外之罪，且
於準備程序進行中，被告先就被訴事實為有罪之陳述，經本院合
議庭裁定進行簡式審判程序，判決如下：
    主  文
甲○○施用第一級毒品，處有期徒刑柒月。
    事  實
一、甲○○前因施用毒品案件，經觀察、勒戒，因認有繼續施用
    毒品之傾向，經本院裁定令入戒治處所施以強制戒治，於民
    國89年2 月10日停止戒治交付保護管束，嗣經本院撤銷停止
    戒治令入戒治處所強制戒治，於90年4 月14日執行完畢釋放
    ，經臺灣基隆地方法院檢察署檢察官以90年度戒毒偵字第42
    號不起訴處分，嗣於強制戒治執行完畢釋放後5 年內即93年
    間，因施用第一級、第二級毒品案件，經本院以93年度訴字
    第575 號判處有期徒刑10月、8 月，應執行有期徒刑1 年4
    月確定，於95年3 月9 日因假釋出監，至95年11月9 日執行
    完畢，詎其未戒除毒癮惡習，於假釋期間即95年10月2 日中
    午某時，在其位於基隆市暖暖區過港區10巷204 號2 樓租屋
    處，以將第一級毒品海洛因摻入香菸內點燃吸食之方式，施
    用第一級毒品。嗣經警於95年10月4 日下午1 時45分許，持
    本院核發之搜索票在上址查獲，並採集甲○○之尿液送驗後
    ，始悉上情。
二、案經行政院海岸巡防署海岸巡防總局北部地區巡防局桃園機
    動查緝隊報請臺灣基隆地方法院檢察署檢察官偵查起訴。
    理  由
壹、程序事項
    被告甲○○所犯者非為死刑、無期徒刑、最輕本刑為3 年以
    上有期徒刑之罪或高等法院管轄第一審案件，其於準備程序
    進行中，先就被訴事實為有罪之陳述，經告知其簡式審判程
    序之旨，並聽取公訴人、被告之意見後，本院合議庭依刑事
    訴訟法第273 條之1 第1 項之規定，裁定由受命法官獨任以
    簡式審判程序進行本案之審理。
貳、實體事項
一、事實認定部分
    上開事實，業據被告於本院審理時坦承不諱，且被告為警查
    獲後，採集之尿液檢體經送臺灣檢驗科技股份有限公司檢驗
    ，呈海洛因代謝物嗎啡之陽性檢驗結果，此有臺灣檢驗科技
    股份有限公司95年10月23日出具之濫用藥物尿液檢驗報告及
    行政院海岸巡防署海岸巡防總局北部地區巡防局桃園機動查
    緝隊緝獲毒品危害防制條例案涉案嫌犯姓名代碼對照表附卷
    可稽。足認被告之自白與事實相符，本件事證明確，被告犯
    行應堪認定。
二、論罪科刑部分
（一）按毒品危害防制條例於92年7 月9 日修正公布，自93年1
      月9 日施行，其中第20條、第23條將施用毒品之刑事處遇
      程序，區分為「初犯」、「5 年內再犯」及「5 年後再犯
      」，依其立法理由之說明：「初犯」，經觀察、勒戒或強
      制戒治後，應為不起訴處分或不付審理之裁定；經觀察、
      勒戒或強制戒治執行完畢釋放後，「5 年內再犯」者，因
      其再犯率甚高，原實施之觀察、勒戒及強制戒治既已無法
      收其實效，爰依法追訴或裁定交付審理，至於經觀察、勒
      戒或強制戒治執行完畢釋放後，「5 年後再犯」者，前所
      實施之觀察、勒戒或強制戒治已足以遮斷其施用毒品之毒
      癮，為期自新及協助其斷除毒癮，仍適用「初犯」之規定
      ，先經觀察、勒戒或強制戒治之程序，從而，僅限於「初
      犯」及「5 年後再犯」2 種情形，始應先經觀察、勒戒或
      強制戒治程序，倘被告於5 年內已再犯，經依法追訴處罰
      ，縱其第3 次（或第3 次以上）再度施用毒品之時間，在
      初犯經觀察、勒戒或強制戒治執行完畢釋放5 年以後，已
      不合於「5 年後再犯」之規定，且因已於「5 年內再犯」
      ，顯見其再犯率甚高，原實施觀察、勒戒或強制戒治，已
      無法收其實效，應依該條例第10條處罰（最高法院95年第
      7 次刑事庭會議決議可資參照）。本件被告前因施用毒品
      案件，經觀察、勒戒，因認有繼續施用毒品之傾向，經本
      院裁定令入戒治處所施以強制戒治，於89年2 月10日停止
      戒治交付保護管束，嗣經本院撤銷停止戒治令入戒治處所
      強制戒治，於90年4 月14日執行完畢釋放，經臺灣基隆地
      方法院檢察署檢察官以90年度戒毒偵字第42號不起訴處分
      ，嗣於強制戒治執行完畢釋放後5 年內即93年間，因施用
      第一級、第二級毒品案件，經本院以93年度訴字第575 號
      判處有期徒刑10月、8 月，應執行有期徒刑1 年4 月確定
      此有臺灣高等法院被告前案紀錄表在卷供參，亦即被告於
      所受強制戒治執行完畢5 年內已再犯，且經依法追訴處罰
      ，足認原實施觀察、勒戒及強制戒治無法收其實效，縱被
      告本次犯行係於所受強制戒治執行完畢5 年後所為，揆諸
      首揭說明，仍不合於毒品危害防制條例第20條第3 項規定
      之「5 年後再犯」，且因被告係於「5 年內再犯」，顯見
      其再犯率甚高，即應依法處罰。
（二）核被告所為，係犯毒品危害防制條例第10條第1 項之施用
      第一級毒品罪，爰審酌被告經觀察、勒戒及強制戒治，及
      經刑罰矯治後，均竟未戒除毒癮之惡習，於假釋期間再度
      施用毒品，顯見缺乏悔悟決心，然其所為僅屬戕害自身之
      行為，未侵犯其他法益，且其於本院審理中坦認犯行，犯
      後態度尚屬良好等一切情狀，量處如主文所示之刑。
據上論斷，應依刑事訴訟法第273 條之1 第1 項、第299 條第1
項前段，毒品危害防制條例第10條第1 項、第23條第2 項，判決
如主文。
本案經檢察官乙○○到庭執行職務。
中    華    民    國    95    年    12    月    29    日
                  刑事第五庭法    官  邰婉玲
以上正本證明與原本無異。
對於本件判決如有不服，應於收受送達後10日內，向本院提出上
訴書狀，上訴於臺灣高等法院，並按他造當事人之人數附具繕本
。
中    華    民    國    95    年    12    月    29    日
                            書 記 官  林建清
附錄所犯法條：
毒品危害防制條例第10條第1項─
施用第一級毒品者，處 6 月以上 5 年以下有期徒刑。


司法院資訊處製作；財團法人民間司法改革基金會備份。
